臺灣嘉義地方法院民事判決　　　　　　　 99年度訴字第657號
原　　　告　王足
訴訟代理人　嚴庚辰律師
　　　　　　林琦勝律師
被　　　告　林元思
上列當事人間請求損害賠償事件，原告提起刑事附帶民事訴訟（
民國99年度附民字第183號），經刑事庭移送前來，本院於100年
2月26日言詞辯論終結，判決如下：
  主  文
被告應給付原告新臺幣陸拾肆萬伍仟柒佰陸拾陸元，及自民國九
十九年八月十八日起至清償日止，按週年利率百分之五計算之利
息。
原告其餘之訴駁回。
訴訟費用由被告負擔二分之一，餘由原告負擔。
本判決第一項於原告以新臺幣貳拾貳萬陸仟元為被告預供擔保後
，得假執行。
原告其餘假執行之聲請駁回。
  事實及理由
一原告起訴主張：被告基於殺人之犯意，於民國99年7月7日下午
  5時45分許，持刀殺害原告，原告遭被告持刀刺傷腹部，經送
  往長庚醫療財團法人嘉義長庚紀念醫院（下稱長庚醫院）治療
  ，被告所為已經提起公訴，現由本院審理中，原告共支出醫療
  費新臺幣（下同）97,766元、看護費每日2,500元，需看護1個
  月，共75,000元，原告本種植辣椒，因受傷無法收成，損失9
  萬元，又因受傷無法下田施肥、噴農藥、運送秧苗，僱請工人
  代為，支出工資18,700元，另原告腹部嚴重受傷，腹腔網膜內
  出血，精神上遭受莫大之傷害，請求精神賠償80萬元，依民法
  第184條、第193條、第195條規定，提起本訴等語。聲明：被
  告應給付原告1,081,466元，及自起訴狀繕本送達翌日起至清
  償日止，按週年利率5﹪計算之利息，並請准供擔保宣告假執
  行。
二被告則以：原告之配偶向伊借水缸，故意打破才還給伊，本件
  是這樣起因的糾紛，原告用龍眼樹枝打伊背部，伊生氣才拿水
  果刀刺原告，水果刀是伊隨身都帶在身上，原告傷勢沒那麼嚴
  重。原告請求醫療費用有醫院收據伊認為實在，看護費部分，
  原告住院頂多須2天時間，植物損失9萬元沒有理由，請人施肥
  等工資也不實在，精神損失80萬元沒有理由，原告請求金額過
  高等語置辯。
三本院之判斷：
(一)原告主張：被告基於殺人之犯意，於99年7月7日下午5時45分
  許，持刀殺害原告，原告遭被告持刀刺傷腹部等事實，業據原
  告之配偶王張素月及原告於被告就本件所涉刑事案件之警詢、
  偵查及審理時指證綦詳，且被告對其持刀刺向原告乙節，亦不
  爭執，並有長庚醫院99年7月8日診斷證明書、99年9月1日（99
  ）長庚院嘉字第00585號函及所附病歷影本、扣案水果刀照片
  、血衣照片、原告受傷手術後照片在卷可稽（刑事卷證影印外
  放），且被告因本件所涉殺人未遂刑事案件，經本院以99年度
  訴字第598號判決有罪，被告提起上訴後，已經上訴駁回，亦
  有判決書2份在卷可證，是原告主張此部分事實，應堪採認。
(二)被告雖辯稱：原告用龍眼樹枝打伊背部，伊生氣才拿水果刀刺
  原告等語。然原告否認有以龍眼樹枝打被告之背部，且證人王
  張素月於上開刑事案件偵查中亦證稱：「（對被告說是你先生
  拿木棍打他，他才會如此？）我先生根本沒有打他，我先生的
  話都還沒有講完就被刺了。」等語（見偵查卷第15頁）；於刑
  事一審審理時證稱：「（警察到現場時有在現場看到一支棍子
  ？）沒有，我不知道這根棍子是從何來。」、「（妳先生有無
  用拐杖打我？）沒有。」、「（妳先生有無拿扣案木棍打被告
  ？）沒有，被告胡說的。」等語（見刑事一審卷第86、87、89
  頁），再者，被告於刑事案件99年7月7日警詢時先係供稱：「
  （王足有無持木棍毆打你？）王足持木棍要毆打我時我用左手
  擋住。」（見警卷第3頁），但於羈押訊問時，則供稱：「（
  本件有無持水果刀去刺殺王足？）我因為行動不方便，所以隨
  時攜帶水果刀。我昨天下午到王足家，我們兩人吵架，他先拿
  拐杖打我，我就拿水果刀刺他。」、「（你有無受傷？）我的
  左肩有稍微受傷。」、「（你有無去驗傷？）沒有。」（見聲
  羈卷第8頁），被告對原告究竟持木棍毆打其何處，前後所述
  不一致，是否可信，已非無疑，是被告所辯，尚難憑採。
(三)按因故意或過失，不法侵害他人之權利者，負損害賠償責任。
  又不法侵害他人之身體或健康者，對於被害人因此喪失或減少
  勞動能力或增加生活上之需要時，應負損害賠償責任。不法侵
  害他人之身體、健康者，被害人雖非財產上之損害，亦得請求
  賠償相當之金額，民法第184條第1項前段、第193條第1項、第
  195條第1項前段分別定有明文。本件被告故意傷害原告之身體
  ，並造成原告受傷，則依上述規定，被告對原告因此所受之損
  害，自應負損害賠償責任。茲就原告請求明細說明如下：
1.原告主張因本件所受傷勢，支出醫療費用97,766元，已據其提
  出長庚醫院收據可證，並審酌原告所受傷勢，應屬必要支出，
  故原告請求被告給付97,766元，洵屬有據。
2.看護費部分：
  按親屬間之看護，縱因出於親情而未支付該費用，然其所付出
  之勞力，顯非不能以金錢為評價，此種基於身分關係之恩惠，
  自不能加惠於加害人，而應比照一般看護情形，認被害人受有
  相當看護費之損害，命加害人賠償，始符民法第193條第1項所
  定「增加生活上需要」之意旨（最高法院89年度臺上字第1749
  號、94年度臺上字第1543號判決亦同此旨）。經查：原告於99
  年7月7日緊急手術，於加護病房治療，99年7月9日轉入一般病
  房，99年7月19日出院，建議住院期間及出院後2週需有他人全
  日看護情，有長庚醫院99年12月16日函在卷可佐，是除於加護
  病房期間，因加護病房僅限於某特定時段開放予家屬探視，其
  餘時間均由護士照護，是於加護病房期間並無需專人看護之必
  要以外，原告其餘住院日數10日及出院後2週共24日需人看護
  ，應屬可採。又原告主張看護費每日2,500元，並未提出證據
  以資證明，且相較於一般全日看護費行情為2,000元，核屬過
  高，故應以每日2,000元為可採。是原告得請求金額合計48,00
  0元。
3.原告主張其本種植辣椒，因受傷無法收成，損失9萬元，又因
  受傷無法下田施肥、噴農藥、運送秧苗，僱請工人代為，支出
  工資18,700元等情，為被告所否認，原告雖提出照片1張，惟
  尚難證明其主張為真正，是此部分請求，尚屬無據。
4.精神損害部分：
  按慰撫金之賠償，須以人格權遭遇侵害，使精神上受有痛苦為
  必要，其核給之標準固與財產上損害之計算不同，然非不可斟
  酌雙方身分資力與加害程度，及其他各種情形核定相當之數額
  （最高法院51年度臺上字第223 號判例要旨參照）。經查，原
  告遭被告刺傷腹部，且經手術治療，精神自受有相當之痛苦，
  則依前揭規定，被告就原告精神上之損害，即須負賠償責任。
  又原告係30年6月26日生，發生本件事故時年約69歲，學歷係
  國小畢業，從事務農，每月收入約3至5萬元；被告係20年10月
  2日生，年約78歲，國小畢業，無工作及沒有收入等情，業分
  據兩造陳明在卷，並有警卷所附年籍資料可證，另原告名下有
  房屋1筆、田賦9筆、汽車1部；被告名下有田賦9筆、土地1筆
  ，亦有稅務電子閘門財產所得調件明細表2份在卷可佐。本院
  審酌被告僅因細故即刺傷原告，暨兩造之身分、地位、經濟能
  力，及原告受傷程度與所受精神上之痛苦等一切情狀，認原告
  請求精神上損害賠償以50萬元為適當，逾此部分請求，尚難准
  許。
5.綜上，原告得請求金額合計為元（計算式：97,766＋48,000＋
  50萬＝645,766），逾此部分之請求，則屬無據。
(四)末按給付無確定期限者，債務人於債權人得請求給付時，經其
  催告而未為給付，自受催告時起，負遲延責任。其經債權人起
  訴而送達訴狀，或依督促程序送達支付命令，或為其他相類之
  行為者，與催告有同一之效力。民法第229條第2項定明文。又
  遲延之債務，以支付金錢為標的者，債權人得請求依法定利率
  計算之遲延利息。應付利息之債務，其利率未經約定，亦無法
  律可據者，週年利率為5﹪。同法第233條第1項本文、第203條
  亦定有明文。本件被告於99年8月17日收受起訴狀繕本，有起
  訴狀可證，是原告依侵權行為法律關係，請求被告給付645,76
  6元，及自起訴狀繕本送達翌日即99年8月18日起至清償日止，
  按週年利率5﹪計算之利息，為有理由，應予准許。逾此部分
  之請求，為無理由，應予駁回。
四本件原告勝訴部分，原告陳明願供擔保，請准宣告假執行，經
  核並無不合，爰酌定相當之擔保金額，並准許之。至原告敗訴
  部分，其訴既經駁回，其假執行之聲請亦失所依附，應併予駁
  回。
五本件事證已臻明確，兩造其餘陳述及攻擊、防禦方法，經本院
  審酌後，認與判決結果不生影響，爰不一一論述，併此敘明。
六本件原告之訴為一部有理由，一部無理由，依民事訴訟法第79
  條、第390條第2項，判決如主文。
中    華    民    國   100    年    3     月    2     日
                  民事第三庭  法  官  蘇雅慧
以上正本係照原本作成。
如不服本判決，應於送達後20日內，向本院提出上訴狀並表明上
訴理由，如於本判決宣示後送達前提起上訴者，應於判決送達後
10日內補提上訴理由書（須附繕本）。如委任律師提起上訴者，
應一併繳納上訴審裁判費。
中    華    民    國   100    年    3     月    2     日
                              書記官  李佳惠